臺灣臺中地方法院刑事判決　94年度交易字第177號
公　訴　人　臺灣臺中地方法院檢察署檢察官
被　　　告　乙○○　男　28歲.
上列被告因過失傷害案件，經檢察官提起公訴（93年度偵字第19
944號），本院合議庭裁定適用簡式審判程序，判決如下：
    主    文
乙○○因過失傷害人致重傷，處有期徒刑月，如易科罰金，以
佰元折算壹日。
    犯罪事實
一、乙○○於民國九十三年四月十五日凌晨，駕駛車牌號碼Ｘ六
    －二五三七號自小客車，由臺中市○○○路沿太原路內側車
    道往北屯路方向行駛，於同日凌晨二時四十五分許，途經臺
    中市○○區○○路與旱溪西路口時，原應注意注意車前狀況
    ，並隨時採取必要之安全措施，而當時天候晴、夜間有照明
    、路面為柏油之市區道路○道路路面乾燥、無缺陷、無障礙
    物、視距良好，依當時情形路面無障礙並無不能注意之情事
    ，乃竟疏於注意及此，適有甲○○騎乘車牌號碼ＩＭＡ－三
    五七號重型機車沿臺中市○○○路往東山路方向駛，於行經
    上開路口時，亦應注意車前狀況，並隨時採取必要之安全措
    施，竟疏未注意及此，即貿然直行，因雙方均有前揭過失，
    致乙○○所駕駛之自小客車與甲○○之機車發生碰撞。甲○
    ○當場人車倒地，因而受有頭部外傷併顱內出血及嚴重腦水
    腫、嗅覺功能障礙等傷害。雖經治療後仍呈兩側嗅覺全部喪
    之重傷害。乙○○肇事後，有偵查犯罪權限之人知悉犯罪人
    之前，即主動打一一０報案，並於警員洪希哲到場時陳述肇
    事經過而願接受裁判。
二、案經被害人甲○○訴由臺中市警察局第五分局報告臺灣臺中
    地方法院檢察署檢察官偵查起訴。
    理    由
一、訊據被告乙○○對於上揭時、地駕車肇事，致告訴人甲○○
    受有上開重傷害之事實坦承不諱，核與告訴人甲○○指訴之
    情節（違反號誌闖紅燈除外）相符，並有道路交通事故調查
    報告表（一）、（二）、道路交通事故現場圖、現場照片、
    診斷證明書等資料附卷可稽。再告訴人因本件車禍而受有如
    事實欄所述之傷害，且經診療後仍呈兩側嗅覺全部喪失，此
    有行政院國軍退除役官兵輔導委員會臺中榮民總醫醫院出具
    之診斷證明書及該院於九十四年一月五日以中榮醫企字第○
    九四○○○○○七○號函附卷可稽，顯已達重傷之程度。按
    汽車行駛時，駕駛人應注意車前狀況，並隨時採取必要之安
    全措施，道路交通安全規則第九十四條第三項訂有明文。被
    告駕車對於前揭規定自應遵守，然竟於前揭時間行經該路段
    時，未注意車前狀況，且當時天候晴、夜間有照明、路面為
    柏油之市區道路○道路路面乾燥、無缺陷、無障礙物、視距
    良好，有上開道路交通事故調查報告表（一）在卷可查，依
    當時情形，天候、視線及道路狀況均良好，並無不能注意之
    情事，竟疏未注意致發生本件車禍，其有過失甚明。又本件
    事故發生後，被告及告訴人均陳述自己之行向為綠燈，亦無
    其他證據證明被告與告訴人究竟何人違反管制燈號闖紅燈。
    且本件事故發生時間為上午二時四十五分許，屬深夜時段，
    事故現場之車流量應不大，亦難依車流情形判斷被告或告訴
    人違反管制燈號闖紅燈。惟按汽車駕駛人對於防止危險發生
    之相關交通法令之規定，業已遵守，並盡相當之注意義務，
    以防止危險發生，始可信賴他人亦能遵守交通規則並盡同等
    注意義務。若因此而發生交通事故，方得以信賴原則為由免
    除過失責任。最高法院著有八十四年臺上字第五三六○號判
    例可資稽考。是以，不論事故發生當時燈號如何，駕駛人行
    經交岔路口仍應注意車前狀況，並減速慢行。本件肇事地點
    係交岔路口，裝設有管制燈號，被告及告訴人均為直行車，
    雖因現場無足夠之跡證據以判定是否被告與告訴人間有一造
    違反管制燈號闖紅燈，然本件事故既發生在交岔路口，被告
    及告訴人行經該路口時，不論燈號為何，仍應注意減速慢行
    注意車前狀況。被告行經該路口時，疏未注意車前狀況，以
    致肇事，自有過失甚明，被告自白過失，應與事實相符。雖
    告訴人疏未注意車前狀況於本件車禍之發生亦有過失，然此
    僅係告訴人是否與有過失之問題，並不因此解免被告過失之
    責任。而告訴人因本件車禍受有如事實欄所示之重傷害，與
    被告之過失行為間並有相當因果關係。本件事證明確，被告
    過失犯行洵堪認定。
二、核被告乙○○所為，係犯刑法第二百八十四條第一項後段之
    過失傷害致重傷罪。又被告乙○○肇事後，有偵查犯罪權限
    之人知悉犯罪人之前，即主動即打一一０報案，並於警員洪
    希哲到場時陳述肇事經過而願接受裁判，有臺中市○○○道
    路交通事故肇事人自首情形紀錄表在卷可佐，為對於未發覺
    之罪自首而接受裁判，應依刑法第六十二條前段之規定減輕
    其刑。爰審酌被告之過失程度、所生之危害、肇事後之態度
    及告訴人因而受傷，亦同有過失，且被告尚未與告訴人達成
    民事和解賠償等一切情狀，判處如主文所示之刑，並諭知易
    科罰金之折算標準。
據上論斷，應依刑事訴訟法第二百七十三條之一第一項、第二百
九十九條第一項前段，刑法第二百八十四條第一項後段、第六十
二條前段、第四十一條第一項前段，罰金罰鍰提高標準條例第一
條前段、第二條，判決如主文。
本案經檢察官丙○○到庭執行職務。
中　　華　　民　　國　　94　　年　　7 　　月　　26　　日
                  交通法庭  法　官  張清洲
以上正本證明與原本無異。
如不服本判決，應於送達後十日內向本院提出上訴狀（須附繕本
），上訴於臺灣高等法院臺中分院。
                            書記官　沈筱玲
中　　華　　民　　國　　94　　年　　7 　　月　　26　　日
附錄論罪科刑法條
刑法第二百八十四條第一項
因過失傷害人者，處六月以下有期徒刑，拘役或五百元以下罰金
，致重傷者，處一年以下有期徒刑、拘役或五百元以下罰金。
